【裁判字號】    97,聲,672
【裁判日期】    970530
【裁判案由】    返還提存物
【裁判全文】
臺灣桃園地方法院民事裁定               97年度聲字第672號
聲  請  人  板信商業銀行股份有限公司
法定代理人  乙○○
相  對  人  甲○○
上列當事人間聲請返還提存物事件，本院裁定如下：
    主  文
聲請駁回。
    理  由
一、聲請意旨略以：聲請人前依本院87年度全八字第174 號假扣
    押裁定，曾提供面額共新台幣400 萬元之中央政府重大交通
    建設公債86年度甲類第9 期債票為擔保金，以本院87年度存
    字第260 號提存事件提存後，聲請本院以87年度執全字第21
    5 號對相對人之財產執行假扣押。嗣經聲請人聲請本院以91
    年度聲字第69號及95年度聲字第1414號裁定准予變換提存物
    ，聲請人現以本院96年度存字第842 號提存事件，提存同額
    之中央政府重大交通建設公債86年度甲類第9 期債票4 紙為
    擔保。茲因聲請人已聲請本院以96年度全聲字第390 號裁定
    准予撤銷前開假扣押裁定確定，並以存證信函定20日以上之
    期間催告受擔保利益人即相對人行使權利而相對人未行使，
    為此聲請返還擔保金等語。
二、按應供擔保之原因消滅，供擔保人證明受擔保利益人同意返
    還者，或訴訟終結後，供擔保人證明已定20日以上之期間，
    催告受擔保利益人行使權利而未行使者，或法院依供擔保人
    之聲請，通知受擔保利益人於一定期間內行使權利，並向法
    院為行使權利之證明而未行使者，法院應依供擔保人之聲請
    ，以裁定命返還其提存物或保證書，民事訴訟法第104 條第
    1 項定有明文。上開規定，依同法第106 條之規定，於其他
    依法令供訴訟上之擔保者，亦準用之。準上規定，供擔保人
    聲請返還擔保金，須證明其於訴訟終結後已定20日以上之期
    間「合法催告」受擔保利益人行使權利之要件，法院始得裁
    定返還擔保金。
三、經查，聲請人主張其為擔保對相對人財產假扣押之強制執行
    ，曾向本院提存擔保金，並對相對人之財產實施假扣押，嗣
    已撤銷前開假扣押裁定確定等情，業據聲請人提出前開案號
    提存書、撤銷假扣押裁定、確定證明書各1 件為證，核屬相
    符，復經本院依職權調閱上開卷宗查對無誤，堪信屬實。惟
    查，聲請人分別於民國96年12月8 日以土城郵局第631 號、
    於97年3 月5 日以土城青雲郵局第96號催告相對人行使權利
    之存證信函，均因「招領逾期」而遭退回乙節，有聲請人提
    出之退回信函在卷可稽。又查，由郵局招領之郵件係郵務人
    員於送達郵件時因不獲會晤應受送達人而無法投交，乃留下
    招領通知而將郵件攜回郵局等待應受送達人前來郵局領取，
    此時該應送達之郵件既係由郵局保管招領，其情形即與郵件
    留置於應受送達人「信箱」之情形不同，尚難認郵局乃屬「
    應受送達人可支配之範圍」；況聲請人本件催告行使權利之
    存證信函，嗣後因「招領逾期」而遭退回聲請人，故顯亦無
    從認相對人「已居於可了解之地位」，準此，聲請人催告行
    使權利之存證信函並未合法送達相對人，其催告不生效力。
    從而，聲請人聲請返還提存物，要與民事訴訟法第104 條第
    1 項第3 款之規定不符，本件聲請於法無據，應予駁回。
四、本件聲請人可依民事訴訟法第104 條第1 項第3 款後段之規
    定，向本院聲請對相對人「通知行使權利」事件，由本院代
    為通知相對人於一定期間內行使權利，使符上開合法催告之
    要件，待相對人逾期仍未行使後，得再向本院聲請返還提存
    物，附此敘明。
中    華    民    國    97    年    5     月    30    日
                      民事第三庭法  官  林曉芳
以上正本係照原本作成
如不服本裁定應於送達後10日內向本院提出抗告狀，並繳納抗告
費新臺幣1,000元。
中    華    民    國    97    年    5     月    30    日
                               書記官  邱飛鳴


司法院資訊處製作；財團法人民間司法改革基金會備份。
